【裁判字號】    91,訴,294
【裁判日期】    920310
【裁判案由】    違反槍砲彈藥刀械管制條例等
【裁判全文】
臺灣臺南地方法院刑事判決                          九十一年度訴字第二九四號
    公  訴  人  臺灣台南地方法院檢察署檢察官
                甲○○
    選任辯護人  盧世欽律師
                黃正男律師
右列被告因違反槍砲彈藥刀械管制條例等案件，經檢察官提起公訴（九十一年度偵字
第一二一九號、九十一年度偵字第一二二一號、九十一年度偵字第一五五三號、九十
一年度偵字第一九九九號），本院判決如左：
    主  文
甲○○未經許可，寄藏可發射子彈具有殺傷力之改造玩具手槍，處有期徒刑壹年，併
科罰金新臺幣拾萬元，罰金如易服勞役，以新台幣玖佰元即銀元參佰元折算壹日，緩
刑伍年，扣案如附表一所示之物均沒收。
    事  實
一、甲○○明知乙○○（另行審結）於民國九十一年一月二十八日下午某時，在高雄
    縣鳳山市○○路一○九巷十號所交付保管之旅行袋二只，內裝有如附表一所示之
    可發射子彈具有殺傷力之改造玩具手槍及子彈，非經主管機關許可，不得持有，
    竟仍收受保管之而未經許可無故寄藏上開手槍及子彈。迄九十一年一月二十八日
    晚間九時十五分許，警方在乙○○右揭租住處查獲乙○○等人違反毒品危害防制
    條例及槍砲彈藥刀械管制條例等案件時，甲○○主動告知員警乙○○有二只手提
    袋放置其所駕駛停放於鳳山市○○路菜市場停車場內之車牌號碼ＹＵ－七九五三
    號自小客車右前座腳踏板，並將旅行袋二只繳交警員，因而查獲如附表一所示之
    物，始知上情。
二、案經台南縣警察局報請臺灣台南地方法院檢察署檢察官偵查起訴。
    理  由
一、訊據被告甲○○固供承於九十一年一月二十八日於高雄縣鳳山市○○路一○九巷
    十號處為警當場查獲，惟否認有何違反槍砲彈藥刀械管制條例犯行，辯稱：現場
    是同案被告乙○○居住，伊只去過該處一、二次，查獲當日是乙○○打電話叫伊
    過去，該二只旅行袋是乙○○所放置，伊未打開袋子，不知袋內是槍彈云云。
二、經查：
  (一)、警方於九十一年一月二十八日二十一時十五分許，逕行搜索高雄縣鳳山市○○
      路一○九巷十號同案被告乙○○租處時，於被告甲○○所有之車牌號碼ＹＵ－
      七九五三號自小客車右前座腳踏板之二只手提袋內，起出如附表一所示之槍彈
      等物之事實，有搜索扣押筆錄、扣押物品目錄表、查獲現場照片附卷可稽，其
      查獲過程並據證人即參與搜索之台南縣警察局警員丙○○到庭證述：「當天我
      們是根據線報。我們接到檢舉說「阿杉」有槍砲及毒品，我們就至現場埋伏，
      約四點看見兩個年輕人從上址出來，我們一路跟監，在高雄市○○路追到，因
      為該二人撞到車子（ＸＴ─六四四九），經過我們盤查後，得知上址裡面有「
      阿杉」這個人，向檢察官報告後，就來搜索並查獲本案．．．。」、「（問：
      為何會搜索甲○○的汽車？）是甲○○自己叫我們去搜索的，因為甲○○告訴
      我們乙○○有拿兩個袋子在他車上，所以我們就回去搜索他的車，那兩個袋子
      都是槍枝。」等語明確（見本院九十一年四月十八日訊問筆錄）。
  (二)、扣案(1)如附表一編號一手槍一枝（槍枝管制編號0000000000號），
      經鑑驗實係由仿ＢＥＲＥＴＴＡ廠９３Ｒ型自動手槍之塑膠槍身加裝土造金屬
      滑套、槍管組合而成之改造手槍，機械性能良好，可供擊發適用子彈，認具殺
      傷力。(2)附表一編號二手槍二枝（槍枝管制編號0000000000、00
      00000000號），經鑑驗認均係仿ＢＥＲＥＴＴＡ廠半自動手槍製造之
      金屬玩具手槍換裝土造金屬槍管改造而成之改造手槍，機械性能良好，可供擊
      發適用子彈，認具殺傷力。(3)如附表一編號三子彈五顆，認均係口徑０‧３８
      吋制式半自動手槍子彈，認均具殺傷力。(4)附表一編號四子彈五顆，認均係由
      土造金屬彈殼加裝直徑約８．１ｍｍ之土造金屬彈頭組合而成之土造子彈，經
      採樣二顆試射，均可擊發，認具殺傷力。(5)附表一編號五子彈四十七顆，均係
      由土造金屬彈殼加裝直徑約８．６ｍｍ之土造金屬彈頭組合而成之土造子彈，
      採樣十六顆試射結果，其中四顆無法擊發，不具殺傷力，十二顆可擊發，認均
      具殺傷力。有內政部警政署刑事警察局九十一年二月二十一日刑鑑字第○九一
      ○○二三六九五號函文一份附卷可稽（見臺灣台南地方法院檢察署九十一年度
      偵字第一二二一號偵查卷第一一一頁至第一一二頁反面），是扣案之槍枝、子
      彈確屬槍砲彈藥刀械管制條例第四條第一項第一款所規定之可發射子彈具有殺
      傷力之槍枝、子彈至屬明確。
  (三)、被告甲○○雖以前詞置辯，惟其於九十一年一月二十九日甫為警查獲時，先是
      供稱：「警方還未進入時，乙○○已先叫我將該二包旅行袋拿到我自己所有Ｙ
      Ｕ－七九五三號自小客車上放，等另一位綽號叫阿牛（即丁○○，俟到案後另
      行審結）的男子前來時再將二包旅行袋交給他」；「警方是在我車內駕駛座旁
      前座底下腳踏板發現二包旅行袋，那二包旅行袋是乙○○交給我，叫我拿到我
      的車上放的，我不知道裏面是什麼東西」等語（見九十一年一月二十九日警訊
      筆錄）。嗣於同日偵訊中稱：「我進入時現場有阿杉及阿牛、老雷，阿杉的房
      間在二樓，我與他上他的房間地上有二個旅行袋，阿杉要我將二個袋子暫放我
      車上要等阿牛有空再交給他」、「（問：阿牛在樓下為何不直接交給他？）阿
      杉有交待阿牛辦別的事」（見同日偵訊筆錄）。再改稱：「二個袋子都不是我
      的，是乙○○拿到我車上放，我再拿上去時，他要我再拿到車上等阿牛回來再
      給阿牛」、「（問：查獲當時阿牛就在現場，為何不直接交給他？）我去時阿
      牛不在，乙○○載他出去辦事」（見九十一年二月二十六日偵訊筆錄）。復於
      本院稱：「．．．，他（即乙○○）講完電話就叫我載我回去他租的地方，乙○○先下車叫我將車放在旁邊的停車場，我有問他包包要不要拿走，他告訴我
      暫時先放我車上，等丁○○來時再交給他，丁○○大約是七點來詳細時間我忘
      了，丁○○來沒多久後約十多分鐘警察就來了」（見本院九十一年四月十一日
      訊問筆錄）；又更稱：「．．．當天乙○○與一個女孩子下樓時手上拿著兩個
      包包另外還揹著一個包包，並將兩個包包放在我車上，後來我與他們在鳳山轉
      了一圈後讓該位女生去坐計程車，回到案發現場我有將包包拿回二樓要還乙○○，但是乙○○告訴我丁○○快要回來了，叫我等他回來後再拿給丁○○，所
      以我又將包包拿回去放在我車上」云云（見本院九十一年五月七日訊問筆錄）
      。是以，被告甲○○對於上開二只裝有如附表一所示槍彈之旅行袋究係同案被
      告乙○○上車時放置，抑或受同案被告乙○○囑託拿至車上放置；同案被告乙○○下車時伊即詢問其包包要不要拿走，抑或伊將包包拿上二樓後，同案被告
      乙○○再叫伊拿回車上等節先後陳述不一，一再翻異其詞，已難採信。況查，
      倘如被告甲○○所供述，上開二只旅行袋確實係同案被告乙○○放置在其車上
      ，並囑其轉交同案被告丁○○云云，同案被告丁○○既仍會回到同案被告乙○○之上開租住處，則同案被告乙○○大可自行轉交，或者被告甲○○亦可逕將
      該二只旅行袋置於同案被告乙○○之上開租住處待同案被告丁○○返回時再轉
      交即可，何須特別放置於其所有之自小客車內？其所辯顯有違常理。
  (四)、同案被告乙○○於本院供稱：「（問：甲○○車上的旅行袋是你交給他的？）
      不是，是阿牛要我收起來，我又叫甲○○收起來，是阿牛於九十一年一月二十
      八日被警查獲前才拿給我的，阿牛拿給我時我當場有打開來看，當時甲○○也
      在旁邊，阿牛拿給我時我說我不要但阿牛叫我先收起來，所以我才叫甲○○收
      起來，甲○○也沒有說話就拿到他的車上」（見本院九十一年四月九日訊問筆
      錄）；另被告甲○○於警訊中亦供述：曾於九十一年一月二十二日晚上九時許
      ，在上址看到乙○○、丁○○拿過如附表一所示之槍、彈等語（見九十一年一
      月二十九日警訊筆錄），足認被告甲○○就旅行袋內所裝置之物品乃係槍彈應
      有認識。再查，具有殺傷力之槍彈危害社會治安甚鉅，政府查緝甚嚴，處罰甚
      重，因而持有槍彈者，無不小心謹慎保管，是同案被告乙○○將內裝槍枝及子
      彈之旅行袋交予被告甲○○時，當無不告知其內所裝係何物並囑其小心謹慎保
      管之理，以免遭警查獲，且被告甲○○受託保管物品，為便於保管及免於日後
      歸還時之糾葛，理應向委託人詢問受託保管之物為何，且參酌該旅行袋內實際
      所裝之物重量非輕，而同案被告乙○○既居住於上址又何以竟囑其轉交同案被
      告丁○○，則被告甲○○當無未起疑而不予查看之理，且查經警於上揭時地查
      獲同案被告乙○○違反槍砲彈藥刀械管制條件及毒品危害防制條例後，被告甲○○並即主動向警供出在其自小客車上尚放有二只旅行袋，此據證人丙○○警
      員證述在卷，若非被告甲○○明知該二只旅行袋內同係藏放槍彈，何以警方於
      同案被告乙○○所居住之上址查獲另一改造貝瑞塔半成品手槍一枝後（槍枝管
      制編號：0000000000號，經鑑驗後認不具殺傷力），即告知警方同
      案被告乙○○另於其所有之自小客車上放置有旅行袋二只？是被告乙○○於本
      院審理中辯稱：並未告訴甲○○旅行袋內為槍彈，及被告甲○○前揭辯解，要
      屬避重就輕之詞，不足採信。綜上所述，被告甲○○未經許可而持有可發射子
      彈具殺傷力之改造玩具手槍及子彈犯行，足以認定。
三、核被告甲○○所為，係犯槍砲彈藥刀械管制條例第十一條第四項未經許可寄藏可
    發射子彈具有殺傷力之改造玩具手槍及同條例第十二條第四項之未經許可寄藏子
    彈罪。至公訴意旨認被告甲○○係犯同條例第十一條第一項未經許可製造可發射
    子彈具有殺傷力之槍枝及同條例第十二條第一項之製造子彈罪嫌等語，惟查被告
    甲○○迭於警訊、偵查及本院審理時均堅詞否認有改造槍枝及子彈犯行，另查獲
    之地點係同案被告乙○○之租住處，且改造槍枝應需具備相當之技術及設備，公
    訴人復未就被告甲○○確有參與改造槍彈行為乙節舉證以實其說，依「罪證有疑
    ，利於被告」之證據法則，在乏積極證據之情況下，自難僅因被告甲○○同於上
    址為警查獲，即推論被告甲○○與同案被告乙○○及丁○○等人有共同改造槍彈
    之行為，此外，本院復查無其他證據足認被告甲○○有參與製造槍彈之行為，被
    告甲○○被訴製造可發射子彈具有殺傷力之玩具手槍及子彈之犯行尚屬不能證明
    ，惟起訴事實既涵括上開寄藏行為，自應依法變更起訴法條。被告甲○○以一行
    為同時觸犯上揭二罪名，應依刑法第五十五條前段之規定，從一重之未經許可寄
    藏可發射子彈具有殺傷力之改造玩具手槍罪處斷。被告甲○○於其非法寄藏槍彈
    之犯行被發覺之前，即主動攜同警員至伊車上將如附表一所示之槍彈交出而接受
    裁判，業據證人即警員丙○○證述明確，有卷附筆錄可稽，應依槍砲彈藥刀械管
    制條例第十八條第一項前段之規定減輕其刑。爰審酌被告甲○○寄藏槍彈之行為
    嚴重威脅社會治安，惟念其並無持上開槍彈犯案，及其受託寄藏之時間非長，且
    於犯罪被發覺前即主動攜同警方起出槍彈等一切情狀，量處如主文所示之刑，並
    就併科罰金部分諭知易服勞役之折算標準，以資懲儆。又被告甲○○前未曾受有
    期徒刑以上刑之宣告，有臺灣高等法院被告全國前案紀錄表在卷可憑，其經此教
    訓後，應知所警惕，信無再犯之虞，本院因認所宣告之刑以暫不執行為適當，併
    諭知緩刑五年，以勵自新。扣案如附表一所示之物係違禁物，應依刑法第三十八
    條第一項第一款之規定宣告沒收；至附表一編號四、五鑑驗時試射之子彈共十八
    顆（其中四顆無法擊發），均不具殺傷力，自無庸宣告沒收。扣案如附表二編號
    一至四號所示之物經鑑驗認不具殺傷力，附表二編號五至十二號等物均非違禁物
    ，亦無證據認為係被告甲○○所有供犯本罪所用之物，爰不為沒收之諭知。
據上論斷，應依刑事訴訟法第二百九十九條第一項前段、第三百條，槍砲彈藥刀械管
制條例第十一條第四項、第十二條第四項、第十八條第一項前段，刑法第十一條前段
、第五十五條、第四十二條第二項、第七十四條第一款、第三十八條第一項第一款，
罰金罰鍰提高標準條例第二條，現行法規所定貨幣單位折算新台幣條例第二條，判決
如主文。
中      華民      國      九十二  年      三      月      十      日
                                臺灣臺南地方法院刑事第三庭
                                    審判長法  官  陳振謙
                                          法  官  陳忠鎣
                                          法  官  孫淑玉
右正本證明與原本無異。
如不服本判決，應於判決送達後十日內向本院提出上訴狀（應附繕本）。
                                          書記官  陳月珍
中      華      民      國      九十二  年      三      月     十一     日
附錄本案論罪科刑法條全文：
槍砲彈藥刀械管制條例第十一條：
未經許可，製造、販賣或運輸第四條第一項第一款所稱其他可發射金屬或子彈具有殺
傷力之各式槍砲者，處五年以上有期徒刑，併科新臺幣一千萬元以下罰金。
未經許可，轉讓、出租或出借前項所列槍砲者，處三年以上十年以下有期徒刑，併科
新臺幣七百萬元以下罰金。
意圖供自己或他人犯罪之用，而犯前二項之罪者，處無期徒刑或七年以上有期徒刑，
併科新臺幣一千萬元以下罰金。
未經許可，持有、寄藏或意圖販賣而陳列第一項所列槍砲者，處一年以上七年以下有
期徒刑，併科新臺幣七百萬元以下罰金。
第一項至第三項之未遂犯罰之。
槍砲彈藥刀械管制條例第十二條：
未經許可，製造、販賣或運輸子彈者，處一年以上七年以下有期徒刑，併科新台幣五
百萬元以下罰金。
未經許可，轉讓、出租或出借子彈者，處六月以上五年以下有期徒刑，併科新台幣三
百萬元以下罰金。
意圖供自己或他人犯罪之用，而犯前二項之罪者，處三年以上十年以下有期徒刑，併
科新台幣七百萬元以下罰金。
未經許可，持有、寄藏或意圖販賣而陳列子彈者，處五年以下有期徒刑，併科新台幣
三百萬元以下罰金。
第一項至第三項之未遂犯罰之。
附表一：
（查獲地點：高雄縣鳳山市○○路菜市場停車場被告甲○○車牌號碼ＹＵ－七九五三
  號自小客車右前座腳踏板處）
  ┌──┬──────────────┬──┬─────────────┐
  │編號│扣押物品名稱（槍枝管制編號）│數量│    鑑  驗  結  果        │
  ├──┼──────────────┼──┼─────────────┤
  │一  │仿BERETTA廠93R自動手槍塑膠槍│一枝│機械性能良好，可供擊發適用│
  │    │身加裝土造金屬滑套、槍管組合│    │子彈，認具殺傷力。        │
  │    │而成之改造手槍（0000000000）│    │                          │
  ├──┼──────────────┼──┼─────────────┤
  │二  │仿BERETTA廠半自動金屬玩具手 │二枝│同右                      │
  │    │槍換裝土造金屬槍管之改造手槍│    │                          │
  │    │（0000000000、0000000000）  │    │                          │
  ├──┼──────────────┼──┼─────────────┤
  │三  │口徑0.38吋制式半自動手槍子彈│五顆│認均具殺傷力              │
  ├──┼──────────────┼──┼─────────────┤
  │四  │土造金屬彈殼加裝直徑8.1mm土 │三顆│原扣押五顆，經試射二顆，餘│
  │    │造金屬彈頭組合之土造子彈    │    │三顆，均可擊發，認具殺傷力│
  ├──┼──────────────┼──┼─────────────┤
  │五  │土造金屬彈殼加裝直徑8.6mm土 │三十│原扣押四十七顆，經試射十六│
  │    │造金屬彈頭組合之土造子彈    │一顆│顆，四顆無法擊發，十二顆可│
  │    │                            │    │擊發，認均具殺傷力        │
  └──┴──────────────┴──┴─────────────┘
附表二：
（查獲地點：高雄縣鳳山市○○路菜市場停車場被告甲○○車牌號碼ＹＵ－七九五三
  號自小客車右前座腳踏板處）
  ┌──┬──────────────┬──┬─────────────┐
  │編號│扣押物品名稱（槍枝管制編號）│數量│    鑑  驗  結  果        │
  ├──┼──────────────┼──┼─────────────┤
  │一  │仿WALTHER廠半自動手槍製造之 │二枝│未發現改造情形，槍管內具阻│
  │    │玩具手槍（0000000000、110216│    │鐵，無法供擊發子彈使用，認│
  │    │8590）                      │    │不具殺傷力                │
  ├──┼──────────────┼──┼─────────────┤
  │二  │仿GLOCK廠半自動手槍製造之玩 │一枝│未發現改造情形，欠缺槍管，│
  │    │具手槍（000000000）         │    │無法供發射子彈使用，認不具│
  │    │                            │    │殺傷力                    │
  ├──┼──────────────┼──┼─────────────┤
  │三  │仿BERETTA廠半自動手槍製造   │三枝│經檢視未發現改造之情形，欠│
  │    │之金屬玩具手槍              │    │缺槍管，無法供發射子彈使用│
  │    │                            │    │，認不具殺傷力            │
  ├──┼──────────────┼──┼─────────────┤
  │四  │改造子彈半成品              │十二│均係二截式玩具槍用之金屬彈│
  │    │                            │顆  │殼                        │
  ├──┼──────────────┼──┼─────────────┤
  │五  │子彈底火                    │一排│                          │
  ├──┼──────────────┼──┼─────────────┤
  │六  │手槍滑套(FS-9607)           │一個│                          │
  ├──┼──────────────┼──┼─────────────┤
  │七  │撞針半成品                  │五支│                          │
  ├──┼──────────────┼──┼─────────────┤
  │八  │彈簧                        │五條│                          │
  ├──┼──────────────┼──┼─────────────┤
  │九  │六角小扳手                  │二支│                          │
  ├──┼──────────────┼──┼─────────────┤
  │十  │螺絲起子                    │三支│                          │
  ├──┼──────────────┼──┼─────────────┤
  │十一│銅製鐵鎚                    │一支│                          │
  ├──┼──────────────┼──┼─────────────┤
  │十二│塑膠盒（內裝彈簧螺絲等物）  │一盒│                          │
  └──┴──────────────┴──┴─────────────┘


司法院資訊處製作；財團法人民間司法改革基金會備份。
